【裁判字號】    98,易,332
【裁判日期】    980119
【裁判案由】    重利
【裁判全文】
臺灣臺中地方法院刑事判決               98年度易字第332號
公  訴  人  臺灣臺中地方法院檢察署檢察官
被      告  丙○○
上列被告因重利案件，經檢察官就本院97年易字第4605號案件追
加起訴（97年度偵字第27576號），本院判決如下：
    主    文
本件公訴不受理。
    理    由
一、本件追加起訴意旨詳如附件追加起訴書所載。
二、按追加起訴，限於第一審辯論終結前，得就與本案相牽連之
    犯罪或本罪之誣告罪，始得為之，刑事訴訟法第265條第1項
    定有明文。又追加起訴，限於在第一審辯論終結以前始得為
    之，違反此項規定之追加起訴，其追加起訴之程序於法自有
    違背。次按案件有起訴之程序違背規定之情形者，應諭知不
    受理之判決，且此判決得不經言詞辯論為之，刑事訴訟法第
    303條第1款、第307條分別規定甚明。
三、經查，公訴意旨所指97年易字第4605號被告丙○○被訴重利
    案件前經臺灣臺中地方法院檢察署檢察官以97年度偵字第24
    117號起訴書提起公訴，本院業已於97年12月17日辯論終結
    ，並於97年12月31日判處被告應執行拘役120日在案，有本
    院97年度易字第4605號刑事判決書及該案件97年度12月17
    日之簡式審判筆錄各乙份在卷可憑，嗣檢察官於本院判決後
    ，復追加起訴被告涉犯重利案件，並於98年1月15日始繫屬
    本院，有臺灣臺中地方法院檢察署98年1月14日中檢輝闕97
    偵27576字第050623號公函上附本院收文戳記可稽，揆諸首
    揭規定，本件追加起訴之程序於法自有違背，應另由檢察官
    重行起訴，爰依首揭規定，不經言詞辯論，逕諭知本件不受
    理判決。
據上論斷，應依刑事訴訟法第303條第1款、第307條，判決如主
文。
中    華    民    國    98    年    1     月    19    日
                  刑事第十三庭    法  官  許月馨
以上正本證明與原本無異。
如不服本判決應於收受送達後10日內向本院提出上訴書狀，並應
敘述具體理由；其未敘述上訴理由者，應於上訴期間屆滿後20日
內向本院補提理由書（均須按他造當事人之人數附繕本）「切勿
逕送上級法院」。
                                 書記官   黃美雲
中    華    民    國    98    年    1     月    19    日
附件：
臺灣臺中地方法院檢察署檢察官追加起訴書              闕股
                                     97年度偵字第27576號
    被      告  丙○○  男  30歲（民國○○年○○月○日生）
                      住桃園縣中壢市○○里○鄰○○街9號
                      居臺中市○區○○路1段121號16樓
                          之25室
                      國民身分證統一編號：Ｚ000000000號
上列被告因重利案件，業經偵查終結，認與經本署檢察官提起公
訴（97年度偵字第24117號），現由臺灣臺中地方法院審理中之9
7年度易字第4605 號案件，屬一人犯數罪之相牽連案件，宜追加
起訴，茲將犯罪事實及證據並所犯法條分敘如下：
        犯罪事實
一、丙○○基於以借貸金錢而謀取與原本顯不相當重利之犯意，
    自民國97年5 月起，在點將錄印刷品廣告上刊登內容為「機
    車借款、免押證件、利息低、可代償、聯絡電話0000000000
    」之貸款廣告，借款予亟需用錢之不特定人。適乙○○因需
    錢孔急，透過上開廣告得知丙○○之放款訊息後，隨即與丙
    ○○取得聯繫，並於97年5月23日下午1時或2 時許，在臺中
    市○○路上之大買家量販店，向丙○○借貸新臺幣（下同）
    6000元，雙方並約定計息方式以30天為1期，每期利息540元
    ，且預扣500元充抵當期利息及收取手續費用1000 元（換算
    年利率為126%），並簽立面額6000元之本票、借款單、讓渡
    證書、切結書、委託切結書、押當車輛借用切結書及乙○○
    之身分證各1 張交給丙○○作為擔保，丙○○即以此方式取
    得與原本顯不相當之重利。嗣於97年6月12日下午1時許，丙
    ○○駕駛車號4958-RH 號自用小客車，前往臺中市○○路與
    向上路口，欲向蘇珍妮收款時（此部分重利犯行，業經本署
    檢察官聲請簡易判決處刑），為警當場查獲，並扣得乙○○
    所簽立而供擔保之本票1 紙、借款單、讓渡證書、切結書、
    委託切結書、押當車輛借用切結書及乙○○之身分證各1 張
    。
二、案經臺中市警察局第四分局報告偵辦。
        證據並所犯法條
一、上開犯罪事實，業據被告丙○○於警詢及偵查中坦承不諱，
    核與證人乙○○於警詢及偵查中證述之情節相符，復有證人
    乙○○所簽立面額6000元本票、借款單、讓渡證書、切結書
    、委託切結書、押當車輛借用切結書、證人乙○○之身分證
    各1張扣案可證，並有證人乙○○所簽立面額6000 元本票、
    借款單、讓渡證書、切結書、委託切結書、押當車輛借用切
    結書、扣押物認領保管單影本各1 張在卷可稽。足認被告之
    自白與事實相符，其犯嫌洵堪認定。
二、核被告丙○○所為，係犯刑法第344 條之乘他人急迫貸以金
    錢，而取得與原本顯不相當之重利罪嫌。另扣案之證人乙○
    ○所簽立之面額6000元本票1 張，係證人乙○○交付被告供
    擔保債務所用，被告取得本票，係本於質權契約而取得，並
    非因犯重利罪而直接產生或取得之物。且被告雖犯重利罪，
    但其與證人乙○○間之借貸契約，並不因之而失效，或不得
    請求返還，僅其利息逾越週年利率百分之二十部分無請求權
    而已。嗣證人乙○○如償還債務，被告對證人乙○○所提供
    為擔保之本票，仍負返還之責。故該供為借款擔保之本票，
    在被告未依法實行質權取償之前，其所有權仍屬於提供擔保
    之證人乙○○，僅其所有權之權能遭受限制而已，並非當然
    歸於被告所有（最高法院92年度台非字第280 號判決參照）
    ，爰不為沒收之聲請。同理，扣案之借款單、讓渡證書、切
    結書、委託切結書、押當車輛借用切結書各1 張，既亦係證
    人乙○○交付被告供擔保債務所用，則非當然歸於被告所有
    ，爰不另為沒收之聲請。
三、依刑事訴訟法第265條第1項追加起訴。
    此  致
臺灣臺中地方法院
中    華    民    國    98    年  1      月    5      日
                               檢 察 官 王 文 和
                               檢 察 官 甲 ○ ○
本件正本證明與原本無異
中    華    民    國    98    年    1     月    12    日
                               書 記 官 湯 嘉 綺
所犯法條：
刑法第344條：
（重利罪）
乘他人急迫、輕率或無經驗貸以金錢或其他物品，而取得與原本
顯不相當之重利者，處1年以下有期徒刑、拘役或科或併科1千元
以下罰金。


司法院資訊處製作；財團法人民間司法改革基金會備份。
